臺灣臺中地方法院簡易民事判決
111年度中簡字第413號
原      告  財團法人汽車交通事故特別補償基金


法定代理人  蕭翠玲  
訴訟代理人  包澤杰  
被      告  蔡增文  

上列當事人間請求損害賠償事件，本院於民國111年4月12日言詞
辯論終結，判決如下：
    主      文
被告應給付原告新臺幣1,001,073元，及自民國111年3月16日起
至清償日止，按週年利率百分之5計算之利息。
訴訟費用由被告負擔。
本判決得假執行。
    事實及理由
壹、程序方面
    被告經合法通知，未於言詞辯論期日到場，核無民事訴訟法
    第386條所列各款情形，爰依原告之聲請，由其一造辯論而
    為判決。　　
貳、實體方面　　　　　　　　　　　
一、原告主張：被告於民國109年9月16日7時許，在臺中市梧棲
    區德順宮飲用保力達藥酒若干，吐氣所含酒精濃度已達每公
    升0.25毫克以上，注意力、控制力均減低而達於不能安全駕
    駛動力交通工具之程度，竟於同日12時許，騎乘車牌號碼00
    0-000號普通重型機車（下稱肇事機車）上路，沿臺中市梧
    棲區陳厝中排由南往北方向行駛，行經同市區○○○○○○○街○○
    號誌交岔路口處時，本應注意行至無號誌之交岔路口，應減
    速慢行，作隨時停車之準備，且依當時情形並無不能注意之
    情事，竟疏未注意及此，逕自前行駛入上開路口，適有訴外
    人蔡恆宜騎乘車牌號碼000-000號普通重型機車沿忠孝街由
    東往西方向駛至上開路口，亦疏未注意減速慢行，繼續直行
    ，兩車因而發生碰撞，肇事機車再與富邦產物保險股份有限
    公司（下稱富邦產險公司）所承保之郭翰呈所有並靜止停放
    於路旁之車牌號碼000-0000號普通重型機車發生碰撞（下稱
    本件事故）；蔡恆宜旋經送醫救治，然仍因創傷性腦損傷併
    顱骨骨折、左側硬腦膜下出血、雙側肺挫傷出血，而不治死
    亡。緣被告所騎乘之肇事機車於本件事故發生時並未投保強
    制汽車責任保險，故蔡恆宜之父蔡居財、母廖金花先向富邦
    產險公司申請強制汽車責任保險理賠金共計新臺幣（下同）
    2,002,145元（含醫療費用2,145元、死亡給付2,000,000元
    ），富邦產險公司再依強制汽車責任保險法第36條第2項之
    規定向伊請求分擔2分之1即1,001,073元，伊已如數給付完
    畢，爰依強制汽車責任保險法第42條第2項之規定及侵權行
    為之法律關係提起本件訴訟等語，並聲明：如主文第1項所
    示。
二、被告未於言詞辯論期日到場，亦未提出書狀作任何聲明或陳
    述。
三、得心證之理由
  ㈠原告主張之上開事實，業據提出與其所述相符之臺灣臺中地
    方檢察署相驗屍體證明書、童綜合醫院一般診斷書、強制險
    醫療給付費用表、臺中市政府警察局道路交通事故當事人登
    記聯單、道路交通事故現場圖、汽機車傳送日查詢回覆結果
    、產險公司與特別補償基金攤賠強制汽車責任保險法第36條
    第1項第3款賠案明細表、理算簽結作業、攤分作業表、財團
    法人汽車交通事故特別補償基金36條歸還支付明細表為證（
    見本院沙鹿簡易庭111年度沙補字第9號卷【下稱沙簡卷】第
    17-33頁、第49-51頁），並有道路交通事故調查報告表㈠、㈡
    、現場照片、舉發違反道路交通管理事件通知單在卷足參（
    見本院卷第61-67頁、第75-91頁）；被告涉犯刑法第185條
    之3第3項，經本院刑事庭以109年度交訴字第337號判決判處
    有期徒刑7年6月確定在案，亦有上開刑事判決在卷可稽（見
    本院卷第15-20頁），並經本院依職權調取上開刑事卷宗查
    閱屬實；被告就原告主張之上開事實，已於相當時期受合法
    通知，而於言詞辯論期日不到場，亦未提出任何準備書狀爭
    執，依民事訴訟法第280條第3項準用同條第1項之規定，視
    同自認，堪信原告上開主張為真。　
  ㈡按因故意或過失，不法侵害他人之權利者，負損害賠償責任
    ；汽車、機車或其他非依軌道行駛之動力車輛，在使用中加
    損害於他人者，駕駛人應賠償因此所受之損害；汽車行至無
    號誌之交岔路口，應減速慢行，作隨時停車之準備，民法第
    184條第1項前段、第191條之2前段、道路交通安全規則第93
    條第1項第2款分別定有明文。本件被告酒後騎乘肇事機車行
    經上開路段時，本應注意行至無號誌之交岔路口，應減速慢
    行，作隨時停車之準備，且依當時情形並無不能注意之情事
    ，竟疏未注意及此，而與蔡恆宜所騎乘之機車發生碰撞，致
    蔡恆宜死亡，顯見被告就本件事故之發生確有過失甚明，且
    該過失行為與蔡恆宜之死亡結果間具有相當因果關係，被告
    自應負侵權行為損害賠償之責。
  ㈢次按不法侵害他人致死者，對於支出醫療及增加生活上需要
    之費用或殯葬費之人，亦應負損害賠償責任；不法侵害他人
    致死者，被害人之父、母、子、女及配偶，雖非財產上之損
    害，亦得請求賠償相當之金額，民法第192條第1項、第194
    條分別定有明文。再按同一汽車交通事故牽涉數汽車時，事
    故汽車部分為被保險汽車，部分為第40條第1項所定之汽車
    者，請求權人得請求各應負給付義務之保險人與特別補償基
    金連帶為保險給付或補償；前項保險人間或保險人與特別補
    償基金間，按其所應給付或補償之事故汽車數量比例，負分
    擔之責，特別補償基金於給付補償金額後，得代位行使請求
    權人對於損害賠償義務人之請求權。但其所得請求之數額，
    以補償金額為限，強制汽車責任保險法第36條第1項第3款、
    第2項、第42條第2項分別定有明文。經查：
　⒈蔡恆宜之父蔡居財、母廖金花前主張因被告上開不法侵權行
    為，而分別受有扶養費851,908元、精神慰撫金150萬元；醫
    療費用4,874元、喪葬費144,700元、扶養費1,046,468元、
    精神慰撫金150萬元之損害，而訴請被告給付蔡居財2,501,4
    82元及法定遲延利息；給付廖金花2,546,468元及法定遲延
    利息，經本院審理後認蔡居財受有扶養費681,526元、精神
    慰撫金150萬元之損害；廖金花則受有醫療費用4,874元、喪
    葬費144,700元、扶養費1,014,008元、精神慰撫金150萬元
    之損害，復考量蔡恆宜未減速慢行之與有過失，因而減輕被
    告賠償金額30％，並扣除其等自富邦產險公司受領1,001,073
    元、1,001,072元之強制汽車責任保險金後，判決被告應分
    別給付蔡居財525,995元及法定遲延利息、廖金花863,435元
    及法定遲延利息等情，業經本院依職權調取110年度中簡字
    第3121號卷宗核閱屬實，足見蔡居財、廖金花依侵權行為之
    法律關係所得請求被告賠償之金額，已超出強制汽車責任險
    理賠金額無訛。
　⒉又本件事故發生時，被告所騎乘之肇事機車並未投保強制險
    ，而訴外人郭翰呈之機車則係富邦產險公司之保車。又蔡恆
    宜之父蔡居財、母廖金花依強制汽車責任保險法第36條第1
    項第3款之規定，已獲富邦產險公司賠付共計2,002,145元之
    金額，嗣富邦產險公司依強制汽車責任保險法第36條第2項
    之規定，向原告請求按事故汽車數量比例分擔上開理賠金額
    之2分之1即1,001,073元，業經原告如數給付富邦產險公司
    完畢，亦有財團法人汽車交通事故特別補償基金36條歸還支
    付明細表附卷可參（見沙簡卷第49-51頁），則原告既已依
    強制汽車責任保險法之規定給付補償金1,001,073元，故其
    自得代位行使蔡居財、廖金花對被告之侵權行為損害賠償請
    求權，是原告請求被告給付1,001,073元，自屬有據。
  ㈣末按給付無確定期限者，債務人於債權人得請求給付時，經
    其催告而未為給付，自受催告時起，負遲延責任。其經債權
    人起訴而送達訴狀，或依督促程序送達支付命令，或為其他
    相類之行為者，與催告有同一之效力；又遲延之債務，以支
    付金錢為標的者，債權人得請求依法定利率計算之遲延利息
    。但約定利率較高者，仍從其約定利率；應付利息之債務，
    其利率未經約定，亦無法律可據者，週年利率為百分之5，
    民法第229條第2項、第233條第1項及第203條分別定有明文
    。本件原告對被告之侵權行為損害賠償債權，核屬無確定期
    限之給付，自應經原告之催告而未為給付，被告始負遲延責
    任。準此，原告請求被告給付自起訴狀繕本送達之翌日即11
    1年3月16日起（送達證書見本院卷第49頁）至清償日止，按
    週年利率百分之5計算之利息，洵屬有據，應予准許。
四、綜上所述，原告依強制汽車責任保險法第42條第2項之規定
    及侵權行為之法律關係，請求被告給付1,001,073元，及自1
    11年3月16日起至清償日止，按週年利率百分之5計算之利息
    ，為有理由，應予准許。
五、本判決係適用簡易程序所為被告敗訴之判決，依民事訴訟法
    第389條第1項第3款規定，應依職權宣告假執行。　　
六、訴訟費用負擔之依據：民事訴訟法第78條。
中　　華　　民　　國　　111 　年　　4 　　月　　28　　日
                  臺灣臺中地方法院臺中簡易庭
                                  法　官　傅可晴
以上為正本係照原本作成。
如不服本判決，應於送達後廿日內，向本院提出上訴狀並表明上
訴理由，如於本判決宣示後送達前提起上訴者，應於判決送達後
廿日內補提上訴理由書（須附繕本）。如委任律師提起上訴者，
應一併繳納上訴審裁判費。
中　　華　　民　　國　　111 　年　　4 　　月　　29　　日
                                  書記官  錢  燕